臺灣基隆地方法院刑事判決　
109年度訴字第746號
公  訴  人  臺灣基隆地方檢察署檢察官
被      告  劉明雄




選任辯護人  陳奕仲律師（法律扶助律師）
上列被告因毒品危害防制條例案件，經檢察官提起公訴（109年
度偵字第4060號、第4304號），本院判決如下：
    主    文
劉明雄販賣第二級毒品，處有期徒刑肆年。
未扣案不詳廠牌行動電話一支（IMEI序號：○○○○○○○○○○○○○○○號
）及○○○○○○○○○○門號SIM卡一枚、犯罪所得新臺幣伍佰元，均沒
收之，於全部或一部不能沒收或不宜執行沒收時，追徵其價額。
    犯罪事實
一、劉明雄（綽號「臭狗」、「阿狗」）明知甲基安非他命係具
    有成癮性、濫用性及對社會危害性，且屬毒品危害防制條例
    第2條第2項第2款所公告管制之第二級毒品，非經許可，不
    得持有、販賣，詎其因本身有施用毒品之習慣，為貪圖販毒
    利益及供應自己吸毒所需，竟基於販賣第二級毒品甲基安非
    他命以牟利之犯意，於自不詳年籍之毒品來源者處，販入甲
    基安非他命後，再予以減量分裝；劉明雄於民國109年1月11
    日上午5時2分許，以先前持有不詳廠牌之行動電話（IMEI序
    號：000000000000000號）所插置之0000000000門號電話，
    撥打王智惠（綽號「大ㄟ」【閩南語】）持用之0000000000
    門號電話，先向王智惠預告等一下會駕駛機車至王智惠所居
    之臺北市松山區，暗示將可至松山為毒品甲基安非他命之交
    易。王智惠於電話中先詢問「有辦法先帶來，然後我錢寄你
    回去」、「有方便嗎？」等語，探詢劉明雄是否有甲基安非
    他命可販賣，劉明雄即回以「我帶過去你要拿給我啊」，王
    智惠即表示自己有將近新臺幣（下同）1,000多元之款項可
    購買甲基安非他命後，二人即約定由劉明雄騎機車攜帶第二
    級毒品甲基安非他命至臺北市松山區松山車站、饒河街附近
    之媽祖廟會面交易。同日上午6時37分許，劉明雄再以前述
    電話致電王智惠，表示即將抵達；俟同日上午6時45分許，
    劉明雄騎車抵達位於臺北市○○區○○路○段000 號之媽祖廟「
    松山慈祐宮」後，以約500元之價格（現金300元加相當於20
    0元之香煙1包及飲料1瓶），販賣含袋重約0.5公克之甲基安
    非他命1小包給王智惠（約供王智惠吸食2次之用量）。嗣因
    員警對劉明雄持用之000000000000000序號手機及該支手機
    插用之所有行動電話門號（含0000000000門號）實施通訊監
    察，始得悉上情。
二、案經基隆市警察局第三分局報告臺灣基隆地方檢察署檢察官
    偵查起訴。
　　理    由
壹、程序事項（證據能力）　
　　查本件被告劉明雄犯罪事實之證據方法，經本院於準備程序
    提示予檢察官、被告及辯護人，被告及其辯護人除爭執證人
    王智惠於警詢、偵訊之證據能力外，餘表示不爭執證據能力
    ，但爭執書證（通訊監察書、譯文）之證明力（詳本院110
    年5月3日準備程序筆錄第3 頁、110年4月28日刑事答辯暨調
    查證據聲請狀—本院卷第127頁、第137至139頁）。經本院審
    之：　
一、供述證據　　
(一)按刑事訴訟法第159條之1第2 項規定：「被告以外之人於偵
    查中向檢察官所為之陳述，除顯有不可信之情況者外，得為
    證據」，已揭示被告以外之人於偵查中向檢察官所為之陳述
    ，原則上有證據能力，僅於「顯有不可信」之情況者，始例
    外否定其得為證據。是被告如未主張並釋明顯有不可信之情
    況時，檢察官自無須再就無該例外情形為舉證，法院亦無庸
    在判決中為無益之說明。換言之，法院僅在被告主張並釋明
    有「不可信之情況」時，始應就有無該例外情形，為調查審
    認。考其立法意旨，係以刑事訴訟法規定檢察官代表國家偵
    查犯罪、實施公訴，依法其有訊問被告、證人及鑑定人之職
    權，證人、鑑定人且須具結，而實務運作時，偵查中檢察官
    向被告以外之人所取得之陳述，原則上均能遵守法律規定，
    不致違法取供，其可信性極高，為兼顧理論與實務，爰於第
    159條之1第2 項明定被告以外之人於偵查中向檢察官所為之
    陳述，除顯有不可信之情況者外，得為證據。
(二)復按「被告以外之人於審判外之言詞或書面陳述，除法律有
    規定者外，不得作為證據」，刑事訴訟法第159條第1項固有
    明文。惟現行刑事訴訟法關於行通常審判程序之案件，為保
    障被告之反對詰問權，復對證人採交互詰問制度，詰問權係
    指訴訟上當事人有在審判中輪流盤問證人，發現真實，辨明
    供述證據真偽之權利，屬於人證調查證據程序之一環，與證
    據能力係指符合法律所規定之證據適格，而得為認定犯罪事
    實存在與否之證據資格，在性質上並不相同，亦即證據能力
    與是否經訴訟當事人詰問，而為合法調查者迥異；其未經詰
    問者，僅屬未經合法調查之證據，並非無證據能力，而禁止
    證據之使用；是未經被告詰問之被告以外之人於偵查中向檢
    察官所為之陳述，依刑事訴訟法第159條之1第2 項之規定，
    原則上屬於法律規定為有證據能力之傳聞證據，於例外顯有
    不可信之情況，始否定其得為證據。所謂「不可信之情況」
    ，係指就卷證本身為形式上觀察，其陳述時之外在環境及情
    況有無受到外力干擾等情而言，為判斷是否有例外不得為證
    據之要件，與證據之證明力無涉（最高法院99年度台上字第
    5051號、100年度台上字第7379號判決意旨參照）。 
(三)本件證人王智惠於偵查中之陳述（偵4060號卷第345至347頁
    ），已依法具結（偵4060號卷第349頁），且無顯不可信之
    情況，依刑事訴訟法第159條之1第2 項規定及上開說明，自
    認證人王智惠於偵查中所為證述，具有證據能力。
(四)被告之辯護人雖經聲請對證人王智惠進行交互詰問，然證人
　  王智惠經本院傳喚未到，囑託拘提亦無所獲，是證人王智惠
　  在客觀上不能接受被告及其辯護人之詰問，並無不當剝奪被
　  告之詰問權，且此證人實際上無法到庭接受交互詰問，並不
　  影響證人偵查中證述之證據能力，業如上述。是辯護人主張
　  證人王智惠偵訊中之證述，審於審判外陳述，不具證據能力
    ，容有誤解。本院因認證人王智惠於檢察官偵訊時具結之
　  證述，具有證據能力，自得採為證據。
(五)又被告以外之人於審判中滯留國外或所在不明而無法傳喚或
    傳喚不到者，其於檢察事務官、司法警察官或司法警察調查
    中所為之陳述，經證明具有可信之特別情況，且為證明犯罪
    事實之存否所必要者，得為證據，刑事訴訟法第159條之3第
    3 款定有明文。本件證人王智惠於警詢時之陳述，固屬被告
    以外之人於審判外之言詞陳述，惟王智惠經本院傳喚未到，
    囑託拘提亦無果，現時所在不明，致王智惠無法到庭為交互
    詰問，本院經審酌證人王智惠上開警詢陳述作成時之情況，
    並無違法、不當之處或證明力明顯過低之瑕疵，且其於警詢
    時之陳述，核與下列所述書證之證據均屬相符，顯有可信之
    特別情況，依刑事訴訟法第159條之3之規定，具有證據能力
    ，得為本案證據。
二、非供述證據
    非供述證據，並無傳聞法則規定之適用，如該非供述證據非
    出於違法取得，並已依法踐行調查程序，即不能謂無證據能
    力。是下列所引用卷內之文書證據（通訊監察書、通訊監察
    譯文）之證據能力部分，並無證據證明係公務員違背法定程
    式所取得，且檢察官、被告及其選任辯護人於本院亦均未主
    張排除下列文書證據、證物之證據能力，且迄本院言詞辯論
    終結前均未表示異議，本院審酌前揭證據並無顯不可信之情
    況與不得作為證據之情形，復均與待證事實具有關連性，且
    經本院於審判程序依法調查、提示，依刑事訴訟法第158條
    之4反面解釋及第159條之4之規定，亦認具有證據能力。
貳、實體事項
一、認定犯罪事實所憑之證據及理由
　　訊據被告固坦承有於上開109年1月11時上午5時2分許、6時3
    7分許，與證人王智惠為監察譯文之通訊聯絡內容，並承認
    有於同日上午6時45分許，在松山區八德路「慈祐宮」媽祖
    廟與王智惠碰面交易之事實，惟矢口否認有何販賣第二級毒
    品甲基安非他命之犯行，辯稱：本次交易的不是「毒品甲基
    安非他命」，而是「3C產品」，因為伊以前有作夾娃娃機生
    意，有一些二手的3C產品，諸如藍芽耳機、藍芽喇叭、遙控
    器等等，所以伊當時帶一些二手3C產品到松山饒河街媽祖廟
    ，本來是要請王智惠介紹饒河街夜市的攤販買二手3C產品，
    但是王智惠都沒有挑選，所以當天實際上也沒有作3C產品買
    賣，是最後王智惠突然問伊有沒有毒品，伊說沒有在賣毒品
    ，可能因此引起王智惠不滿，認為伊故意擺道，所以才會講
    說二人是毒品交易，而且甲基安非他命不可能那麼便宜，50
    0元不可能買得到（含袋或不含袋）0.5公克之甲基安非他命
    云云（詳見被告109年7月15日調查筆錄及偵訊筆錄—偵4060
    號卷第18至19頁、第241頁；本院110年5月3日準備程序筆錄
    —本院卷第126至127頁）。經查：
(一)被告有於109年1月11時上午5時2分許、6時37分許，以00000
    00000門號行動電話與證人王智惠所使用之0000000000門號
    通話聯絡，嗣被告於同日上午6時45分許，抵達二人相約之
    松山「慈祐宮」一情，為被告所不否認（見被告109年7月15
    日調查筆錄及偵訊筆錄、本院110年5月3日準備程序筆錄）
    本院卷第126至127頁），並經證人王智惠於警詢、偵訊時證
    述無誤（王智惠109年7月14日調查筆錄及偵訊筆錄—偵4060
    號卷第64頁、第346至347頁），復有通訊監察譯文在卷可佐
　　（偵4060號卷第25至26頁）。經核該2通電話聯絡內容，係
    被告主動打電話給證人王智惠，表示要去松山，並於6時37
    分許，再電告「快到了」，隨即於同日6時45分許，又對王
    智惠表示「我跟你說我有的拿，我跟你說喔，現在要2千起
    跳，我沒給你賺喔」等語，足徵證人王智惠所述與被告於10
    9年1月11日上午6時45分許，有在其居所附近之松山慈祐宮
    與被告見面乙節，核與通訊監察譯文內容相符，堪認被告及
    證人王智惠於前開時、地，有碰面交易之事實。
(二)證人王智惠於109年1月11日上午，向被告購買甲基安非他命
    約0.5至0.6公克（含袋重）施用之時間、地點、價格等事實
    ，於警詢、偵訊中證述明確；而販賣毒品之刑罰極重，證人
    有施用甲基安非他命毒品之癮習，更應知「販毒」刑責之重
    ，如非被告確有販毒情事，一般人當不致故陷他人於此販毒
    重罪，尤以證人與被告相識，並無仇怨嫌隙，復於偵訊中具
    結保證，自當無於偵查中即甘冒偽證罪責，構陷與其並無嫌
    隙仇怨之被告之理。
(三)經比對審繹被告與證人王智惠通訊對話內容，再佐以被告與
    其他人之通話內容，證人王智惠稱「有辦法先帶來」、被告
    稱「我帶過去你要拿給我啊」（偵4060號卷第25頁），本件
    毒品交易結束後，被告又電稱「現在要2千起跳，我沒給你
    賺喔」（偵4060號卷第26頁）；被告與持有0000000000門號
    電話之「王中興」通話中，「王中興」詢問被告「你那邊有
    方便嗎？」、被告回答「有啊」，「王中興」再次確認詢問
    「有嗎？」、被告答覆「那簡單啦，你是說『那個』是吧？」
    ，然後被告詢問「你什麼時候要那個？」、「王中興」回答
    「我身上沒有（錢）」，被告隨即稱「那怎麼辦？」、「王
    中興」稱「你又沒有辦法請我」、被告稱「我跟你講，你若
    是要買，我可以幫你『那個』，因為我有也是人家請我」，「
    王中興」稱「我聽得懂啦」、被告稱「等一下看看，我跟人
    家拿看看」（詳見被告與「王中興」109年5月1日晚間8時42
    分通訊監察譯文—偵4060號卷第27頁【第33頁同】）；109年
    5月5日下午3時48分許，被告與「王中興」之通話，「王中
    興」又詢問「你那邊有東西嗎？」、被告稱「有啦、有啦」
    ，「王中興」又問「你現在那邊到底有沒有啦？」、被告稱
    「是要跟你講幾遍？」，最後「王中興」稱「我要先過去『
    用』啊」，被告詢問「要去哪裡用？」、「王中興」稱「你
    那邊用啊，你那邊不是有？」（詳見被告與「王中興」109
    年5月5日下午3時48分通訊監察譯文—偵4060號卷第28至29頁
    【第34至35頁同】）；109年5月2日凌晨2時57分許，被告與
    「王中興」之通話，「王中興」打電話給被告，被告稱「要
    拿錢去跟人家拿，我這邊沒錢」、「王中興」回稱「我沒錢
    ，可以用東西換嗎？」，被告稱「我問看看」（被告與「王
    中興」109年5月2日凌晨2時57分通訊監察譯文—偵4060號卷
    第28頁【第34頁同】）；108年11月25日凌晨1時27分許，被
    告與「王中興」之通話，被告致電「王中興」，詢問「你那
    邊方便嗎？『那個』」、「王中興」稱「什麼方便？」、被告
    稱「『那個』不能說的東西」、「王中興」稱「我沒有啦，我
    下午跟人家拿1000用完了」（詳被告與「王中興」108年11
    月25日凌晨1時27分通訊監察譯文—偵4060號卷第31頁）；有
    此可知，被告無論是與證人王智惠或「王中興」，電話內容
    涉及毒品交易時，不是以「那個」、「東西」代稱，即未明
    稱而雙方均可「心領神會」；如上開對話內容均為合法正當
    、可名正言順、正大光明買賣交易之「3C產品」、任何二手
    產品，雙方儘可於對話中明白表示，何需遮遮掩掩、隱諱莫
    測地迂迴表示？且被告於與證人王智惠之對話中，完全未提
    到要販賣何種二手3C產品，僅證人王智惠提到自己有1000多
    元，被告提及現在「行情」要2千起跳，並未賺錢等語；而
    被告與「王中興」之通話中，「王中興」更提及自己沒錢購
    買，可否以「東西」換？或被告可願「請客」等語？從具有
    一般日常生活經驗與邏輯、常識之人，可知被告前述通話內
    容，係在談論不可告人、不可攤之於陽光下之違法事情。是
    被告辯稱與證人王智惠之對話，是談論藍芽喇叭等合法的二
    手3C產品交易一節，係屬卸責之詞，不僅與證據不合，且違
    反常情，不足採信。　　
(四)按衡諸毒品買賣乃政府嚴禁且重罰之非法交易行為，我國對
    於販賣毒品之行為向科以高度刑責，毒品交易通常係於隱密
    下進行，一般毒販為免遭監聽查緝，於通訊中鮮有直接明白
    以「毒品」、「（甲基）安非他命」、「海洛因」等名稱或
    相近之用語稱之，故毒品交易者用語隱晦，幾均以暗語或彼
    此已有默契之含混語意而為溝通，此為眾所周知之事，因此
    通訊監察譯文雖未見雙方明言購買毒品之說詞，仍非不得參
    酌購毒者之證詞及通訊之內容而認定販賣毒品之事實（最高
    法院95年度台上字第7319號判決意旨參照）。尤以近期毒品
    氾濫情形日益嚴重，檢警機關對毒品查緝、掃蕩更趨積極，
    故毒品買賣之聯繫即更加隱諱，甚至僅談及見面之時間、地
    點，見面後再磋商交易細節，更係邇來常見之手法，此為眾
    所皆知之事，衡情販賣毒品之人為避免經警查獲，於電話中
    就毒品交易之種類、金額或數量，均以雙方所瞭解之隱晦之
    暗語或代號表達，尤有謹慎者更於事前即約定雙方於電話中
    連暗語、代號都避免談論，僅憑雙方默契約定見面時間、地
    點，其餘則以見面後再商談之方式為之，以免暴露犯罪跡證
    （最高法院100年度台上字第3823號判決意旨參照）。是如
    證人與被告間電話聯絡內容，非係毒品交易等違法而不能張
    揚之事情，而是正當「3C產品」、二手產品、「洗衣機」，
    何以不敢於電話中明示？是通訊監察所得內容，雖雙方未明
    示購買毒品，苟無違背經驗法則及論理法則，依其等間之對
    話內容，依社會通念足以辨別明白其所交易標的物之毒品品
    項、數量及價金，仍得據以認定毒品交易行為之補強證據。
    比對前述通訊監察譯文，證人王智惠與被告間之通話，雖從
    頭至尾未表示「（甲基）安非他命」、「毒品」等用語，亦
    未提及數量、確實價格情事，仍無從為有利於被告之認定，
    自不待言。
(五)、被告所為販賣第二級毒品犯行，有販賣營利之意圖　　
１、按販賣毒品之所謂販賣行為，係行為人基於營利之目的，而
    販入或賣出毒品而言，販賣毒品者，其主觀上須有營利之意
    圖，且客觀上有販賣之行為，即足構成；至於實際上是否已
    經獲利，則非所問，即於有償讓與他人之初，係基於營利之
    意思，並著手實施，而因故無法高於購入之原價出售，最後
    不得不以原價或低於原價讓與他人時，仍屬販賣行為，必始
    終無營利之意思，以原價或低於原價有償讓與他人，方難謂
    為販賣行為，而僅得以轉讓罪論處（最高法院93年度台上字
    第1651號、94年度台上字第5317號判決意旨）；是販賣毒品
    罪之所謂「意圖」，即犯罪之目的，原則上不以發生特定結
    果為必要，只需有營利之意圖為已足，不以買賤賣貴而從中
    得利為必要（參見最高法院97年度台上字第2109號判決意旨
    ）。
２、次按甲基安非他命屬毒品危害防制條例第2 條第2項第2款所
    定之第二級毒品，物稀價昂，其持有販賣者，政府查緝甚嚴
    ，苟非有利可圖，當不願甘冒法律制裁之風險，而予販賣；
    是衡以毒品之非法交易向為政府查禁森嚴且重罰不寬貸之行
    為，為一般民眾普遍認知之事，是被告倘非有利可圖，絕無
    平白甘冒被查緝重罰之高度風險，而單純代他人購買毒品之
    理，是其販入之價格當較其出售之價格為低，而有從中賺取
    買賣價差牟利之意圖及事實，應屬合理。再衡以近年來毒品
    之濫用，危害國民健康與社會安定日益嚴重，治安機關對於
    販賣或施用毒品之犯罪行為，無不嚴加查緝，各傳播媒體對
    於政府大力掃毒之決心亦再三報導，已使毒品不易取得且物
    稀價昂，苟被告於向其不知名上游處販入毒品海洛因及甲基
    安非他命後，有償交付毒品予證人等人之交易過程中無利可
    圖，縱屬至愚，當亦無甘冒被取締移送法辦判處重刑之危險
    ，而平白從事上開毒品授受交易，未從中賺取買賣價差牟利
    之理。
３、又販賣毒品因係違法行為，非可公然為之，而甲基安非他命
    等毒品，亦無公定價格，容易分裝並增減份量，且每次買賣
    之價量，輒因買賣雙方關係之深淺、資力、需求量及對行情
    之認知、來源是否充裕、販賣者對於資金之需求如何即殷切
    與否、查緝是否嚴緊、購買者被查獲時供出購買對象之風險
    評估等因素，而異其標準，非可一概而論，且販賣者從各種
    「價差」或「量差」或係「純度」謀取利潤方式，或有差異
    ，然其所圖利益之非法販賣行為目的，則屬相同，並無二致
    。因之，販賣毒品之利得，除被告（行為人）坦承犯行或價
    量俱臻明確外，委難察得實情，販賣之人從價差或量差中牟
    利之方式雖異，其意圖營利之販賣行為則同一，職是之故，
    即使未經查得實際販賣之利得，但除非別有事證，足認係按
    同一價量委買或轉售，確未牟利外，尚難執此遽認非法販賣
    之證據有所未足，而諉無營利之意思，或阻卻販賣犯行之追
    訴（最高法院87年度台上字第3164號判決參照）。而毒品危
    害防制條例所處罰之「販賣」毒品罪，所著重者為在主觀上
    有藉以牟利之惡性，及對毒品之擴散具有較有償或無償轉讓
    行為更嚴重之危害性，被告有無「營利」之意圖，係從客觀
    之社會環境、情況，及證人、物證等資料，依據證據法則綜
    合研判認定；且毒品均量微價高，依一般社會通念以觀，販
    賣行為在通常情形下均係以牟利為其主要誘因及目的，苟無
    利可圖，應無甘冒持有毒品遭查獲之極大風險，無端提供他
    人，是其從中賺取買賣差價或量差牟利之意圖及事實，應屬
    符合論理法則且不違背社會通常經驗之合理判斷。被告為智
    識正常之成年人，與證人王智惠雖為友人，然非極為密切之
    故舊親誼或至交，倘非有利可圖，被告絕無平白甘冒被查緝
    重罰之高度風險而販賣之理，此從被告與王智惠、「王中興
    」之通話內容亦可證明。況且，被告經濟狀況不佳（自陳「
    勉持」），且自身亦有吸毒癮習，倘非有利可圖，何以甘願
    花費電話費用，且不辭勞費，騎乘機車，趕赴約定地點之松
    山饒河街、八德路一帶與購毒者王智惠交易？此足證被告販
    入毒品之價格當較其出售之價格為低，而有從中賺取「量差
    」或買賣「價差」、「純度」牟利之意圖及事實，至屬灼然
    。至被告一再辯稱，甲基安非他命價格昂貴，不可能僅以區
    區500元即可買到重量0.5公克（含袋重）之甲基安非他命一
    情，因毒品價格本非固定不變，常隨市場行情、查緝嚴緊等
    情形而異，何況販毒者可自行加減重量、變更「純度」，以
    此賺取差價。是本案事證明確，被告犯行堪予認定，應依法
    論科。
二、論罪科刑　　
(一)新舊法比較
　　按行為後法律有變更者，適用行為時之法律，但行為後之法
    律有利於行為人者，適用最有利之法律。刑法第2條第1項定
    有明文。查被告劉明雄行為後，毒品危害防制條例第4條第2
    項規定業經修正，並經總統於109年1月15日公布，於公布後
    6個月即同年7月15日施行。修正前毒品危害防制條例第4條
    第2規定「製造、運輸、販賣第二級毒品者，處無期徒刑或
    七年以上有期徒刑，得併科新臺幣一千萬元以下罰金」，修
    正後構成要件未變動，法定最重本刑（無期徒刑）雖亦未變
    更，然最輕本刑則提高為「10年以上有期徒刑」，罰金刑亦
    從舊法之「1000萬元以下」，提高「1500萬元以下」。是比
    較結果，自以行為時即修正前之毒品危害防制條例第4條第2
    項之規定，對被告較為有利。是依刑法第2條第1項前段規定
    ，本件自應適用被告行為時即修正前之毒品危害防制條例第
    4條第2項規定論處（另毒品危害防制條例第11條第2項之持
    有第二級毒品罪之罰金刑，亦經修正提高，惟本件具有吸收
    關係，故不再贅述比較）。至修正前後之毒品危害防制條例
    第17條第2項，有關偵審均自白減刑之規定，實務上有認係
    法律變更（須比較適用）、有認非屬法律變更（無須比較）
    ，然無論是否屬法律變更，被告於歷次偵、審程序中，均未
    曾自白，故無論依修正前或修正後之規定，被告均無自白減
    刑規定之適用，併此敘明。
(二)罪名
　　按甲基安非他命屬毒品危害防制條例第2條第2項第2款所列
    管之第二級毒品，非經許可，不得非法販賣、持有。是核被
    告所為，係犯修正前毒品危害防制條例第4條第2項之販賣第
    二級毒品罪；被告因販賣甲基安非他命而持有第二級毒品之
    低度行為，為其販賣第二級毒品之高度行為所吸收，不另論
    罪。
(三)累犯
１、被告前因違反槍砲彈藥刀械管制條例案件，經本院以104年度
    訴字第610號判決判處有期徒刑4月，於105年11月13日徒刑
    執行完畢，被告於前述有期徒刑之執行完畢後，5年以內，
    故意再犯本件有期徒刑以上之罪，構成累犯。
２、參酌最高法院刑事大法庭110年度台上大字第5660號裁定及最
    高法院110年度台上字第5660號判決意旨、司法院大法官會
    議釋字第775號解釋理由，裁量審酌標準，仍應以行為人是
    否有其特別惡性或對刑罰反應力薄弱等事由，依職權本於合
    目的性之裁量，妥適審酌被告所犯前後數罪間，關於前案之
    性質（故意或過失）、前案徒刑之執行完畢情形（有無入監
    執行完畢、是否易科罰金或易服社會勞動）、再犯之原因、
    兩罪間之差異（是否同一罪質、重罪或輕罪）、主觀犯意所
    顯現之惡性及其反社會性等情，綜合判斷各別被告有無因加
    重本刑致生所受刑罰超過其所應負擔罪責之情形，裁量是否
    加重最低本刑。查被告對其構成累犯之前科紀錄表示無意見
    ，而審視被告構成累犯之前案，係槍砲案件，與毒品無關，
    且本案最重本刑為無期徒刑（不得加重）、最輕本刑為10年
    以上有期徒刑，屬刑責極重之罪，被告構成累犯之前案與本
    案罪質不甚相同，且本案刑度甚重，本件考量釋字775號解
    釋意旨，認尚無加重其刑之必要。另依最高法院110年度台
    上字第5660號刑事判決意旨及刑事大法庭裁定意旨，基於精
    簡裁判之要求，即使法院論以累犯，無論有無加重其刑，判
    決主文均無庸為累犯之諭知，併予說明。
(四)酌減其刑　　
１、按審酌刑法第59條規定，於裁判上酌減其刑時，應就犯罪一
    切情狀，予以全盤考量，審酌其犯罪有無可憫恕之事由，即
    有無特殊之原因與環境等等，在客觀上足以引起一般同情，
    以及宣告法定低度刑，是否猶嫌過重，以為判斷。惟其程度
    應達於確可憫恕，始可予以酌減，此有最高法院70年度第6 
    次刑事庭會議決議可參。第以（修正前）販賣第二級毒品罪
    之法定刑為「無期徒刑或7年以上有期徒刑，得併科新臺幣1
    千萬元以下罰金」，然同為販賣毒品之人，其原因動機不一
    ，犯罪情節未必盡同，或有大盤毒梟者，亦有中、小盤之分
    ，甚或僅止於吸毒者友儕間為求互通有無之有償轉讓者亦有
    之，其販賣行為所造成危害社會之程度自屬有異，法律科處
    此類犯罪，所設之法定最低本刑卻同為「7年以上有期徒刑
    」，不可謂不重。於此情形，倘足以懲儆，並可達防衛社會
    之目的者，自非不可依客觀之犯行與主觀之惡性二者加以考
    量其情狀，是否有可憫恕之處，適用刑法第59條之規定酌量
    減輕其刑，期使個案裁判之量刑，能斟酌至當，符合比例原
    則。復參酌釋字第263 號解釋，若有情輕法重之情，裁判時
    本有刑法第59條酌量減輕其刑之適用，足以免過嚴之刑，與
    憲法尚無牴觸。是若有情輕法重，及刑法第59條所規定之情
    ，對被告所犯之罪酌量減輕其刑，自為法之所許。
２、查被告販賣第二級毒品之次數僅1次，對象僅1 人，販賣毒品
    所得亦僅500 元，次數不多、所得不鉅；又被告本身亦有施
    用毒品甲基安非他命之習慣，僅屬毒品交易之下游供應者；
    是其因自身施用所需，而於購入施用之毒品時，將部分毒品
    出售，容有別於經常性、長期性之販毒者，更非大盤、中盤
    毒梟，是被告之惡性及犯罪情節，實與長期、多次販賣毒品
    ，或有固定吸毒者購買之販毒者迥異，顯見其本件犯罪之情
    節尚非不可憫恕。而其所犯販賣第二級毒品罪之法定刑為「
    無期徒刑或7年以上有期徒刑」之重典，以被告僅有1次販賣
    之次數、販賣數量不大及其主觀惡性、犯罪環境原因等客觀
    情節，其惡性不大且危害社會程度亦非重大，亦非以宣告最
    低刑度不足懲儆，顯屬情輕法重，在客觀上足以引起一般同
    情，且基於罪刑相當及刑罰公平比例原則，亦嫌過重，是就
    被告所為，援引刑法第59條之規定，予以酌量減輕其刑。
(五)科刑
　　爰以行為人之責任為基礎，審酌被告身體健全，正值中年，
    竟不思正當工作賺取所需，而意圖牟利販賣第二級毒品予人
    施用，使人沈迷毒癮而無法自拔，輕則戕害施用者之身心健
    康，重則引發各種犯罪，並助長毒品流通，為社會治安敗壞
    原因之一，對社會平和秩序有相當程度之危害，遺害甚深，
    所為應予譴責；又被告犯後矢口否認販賣犯行，一再辯稱係
    出售二手3C產品，難謂其有悔意；且被告除有多次施用毒品
    前科外，尚有轉讓第一級毒品之犯罪紀錄，素行不佳；惟衡
    量其販賣次數僅有1 次，且販賣數量及價金均不高等情，及
    其本身亦有施用毒品惡習，販賣對象為相識友人；兼衡被告
    之智識程度（國中畢業—偵4060號卷第202頁）、自陳職業（
    工）及經濟（勉持）狀態，暨本件犯罪動機、目的、所得、
    犯罪手段、犯後態度等一切情狀，量處如主文所示之刑，以
    資儆懲。
(六)沒收
１、犯罪所得
　　被告販賣所得500元已取得，屬被告所有，如宣告沒收或追
    徵，核無「過苛調節」條款情形，自應依刑法第38條之1第1
    項前段規定，宣告沒收。又因未扣案，為貫徹不法利得之剝
    奪，於全部或一部不能沒收或不宜執行沒收時，依同法第38
    條之1第3項之規定，追徵其價額。
２、供犯罪所用之物
　　按「犯第四條至第九條、第十二條、第十三條或第十四條第
    一項、第二項之罪者，其供犯罪所用之物，不問屬於犯罪行
    為人與否，均沒收之」，毒品危害防制條例第19條第1 項定
    有明文。未扣案之行動電話0000000000門號SIM卡1枚（插置
    於被告所有000000000000000序號之不詳廠牌手機內），係
    被告申請，由被告所有、使用，而插置於被告所有未扣案之
    手機內使用，業據被告供承在卷（詳被告109年7月15日調查
    筆錄、通訊監察譯文—偵4060號卷第16頁、第25頁）；前開
    門號及插置之手機，係供被告犯本件毒品交易聯絡之用，有
    證人王智惠證述及通訊監察譯文在卷可稽，是該門號SIM 卡
    及所插置之行動電話，雖均未據扣案，然尚無證據證明業已
    滅失，又無刑法第38條之2第2項「過苛調節」條款之情形，
    爰依毒品危害防制條例第19條第1 項規定宣告沒收；又雖未
    扣案，然毒品危害防制條例第19條第1 項係採「絕對義務沒
    收」主義，因無證據證明業已滅失，此時仍應回歸刑法相關
    規定，依修正後刑法第38條第4 項規定，於全部或一部不能
    沒收或不宜執行沒收時，追徵其價額。
３、至扣案0000000000門號及插置之HTC廠牌手機、注射針筒等物
    ，雖係被告所有，然與本案並無關連，自無從宣告沒收。
據上論斷，應依刑事訴訟法第299條第1項前段，判決如主文。
本案經檢察官陳虹如偵查起訴及到庭執行職務。　　
中　　華　　民　　國　  111　　年　 　10　　月 　 4 　日
                  刑事第四庭審判長法　官　齊  潔
                                  法  官  呂美玲
                                  法  官  李辛茹
以上正本證明與原本無異。
如不服本判決應於收受送達後20日內向本院提出上訴書狀，並應
敘述具體理由；其未敘述上訴理由者，應於上訴期間屆滿後20日
內向本院補提理由書（均須按他造當事人之人數附繕）「切勿逕
送上級法院」。
中　　華　　民　　國　　111 　年　　10　　月　　6 　　日
                                  書記官  李品慧
附錄論罪法條：
修正前毒品危害防制條例第4條
製造、運輸、販賣第一級毒品者，處死刑或無期徒刑；處無期徒
刑者，得併科新臺幣 2 千萬元以下罰金。
製造、運輸、販賣第二級毒品者，處無期徒刑或 7 年以上有期
徒刑，得併科新臺幣 1 千萬元以下罰金。
製造、運輸、販賣第三級毒品者，處 7 年以上有期徒刑，得併
科新臺幣 7 百萬元以下罰金。
製造、運輸、販賣第四級毒品者，處 5 年以上 12 年以下有期
徒刑，得併科新臺幣 3 百萬元以下罰金。
製造、運輸、販賣專供製造或施用毒品之器具者，處 1 年以上
7 年以下有期徒刑，得併科新臺幣 1 百萬元以下罰金。
前五項之未遂犯罰之。